【裁判字號】    98,家訴,234
【裁判日期】    990212
【裁判案由】    撤銷死亡宣告
【裁判全文】
臺灣板橋地方法院民事判決             98年度家訴字第234號
原      告  乙○○
被      告  甲○○
右當事人間請求撤銷死亡宣告事件，本院於民國99年1 月27日言
詞辯論終結，茲判決如左：
    主  文
原告之訴駁回。
訴訟費用由原告負擔。
    事實及理由
一、原告主張：原告為被告甲○○之父親陳萬章土地共有人，土
    地坐落為臺北縣五股鄉○○○段坑口小段226 地號，近聞被
    告對其父親陳萬章向鈞院聲請死亡宣告，並經鈞院以民國98
    年度亡字第59號民事判決宣告陳萬章於70年10月21日下午12
    時死亡在案，然被告之父親陳萬章於88年921 大地震後三天
    ，曾回到其原住處，即臺北縣五股鄉○○路○段24巷9 號，
    查看房屋是否倒塌，陳萬章當場並同意以新臺幣（下同）10
    萬元將其與原告共有之土地出售予原告，原告亦交付2 萬元
    訂金予陳萬章，陳萬章應允過幾天才回來辦理過戶，惟之後
    即未再有消息，當時尚有證人吳建和、林黃鶴在場，所以原
    告認為被告之父親陳萬章尚仍生存，因事關原告權益，爰依
    民事訴訟法第635 條、第636 條規定，請求撤銷陳萬章之死
    亡宣告等語。
二、被告則辯稱：倘如被告父親陳萬章還活著，被告當然高興，
    但是被告找不到其父親等語。
三、法院之判斷：
（一）按關於認諾及訴訟上自認或不爭執事實之效力之規定，於
      撤銷死亡宣告之訴，不適用之，民事訴訟法第639 條準用
      同法第594 條定有明文。本件因係撤銷死亡宣告之訴，事
      關身分，其事由係屬法院依職權調查之事項，是被告雖不
      爭執原告主張之事實，亦不生訴訟法上自認之效果，合先
      敘明。
（二）原告主張其為被告之父親陳萬章之土地共有人，陳萬章前
      經本院以98年度亡字第59號民事判決宣告死亡等事實，業
      據原告提出土地登記謄本及戶籍謄本為證，而被告之父親
      陳萬章前經本院於98年10月13日以98年度亡字第59號民事
      判決宣告陳萬章於70年10月21日下午12時死亡在案，亦經
      本院調卷查明屬實，是原告此部分主張應堪信實。
（三）又原告主張被告父親陳萬章曾於88年921 大地震後出現於
      臺北縣五股鄉○○路○段24巷9 號住處，並當場同意以10
      萬元將其與原告共有之臺北縣五股鄉○○○段坑口小段22
      6 地號土地出售予原告，原告並交付2 萬元訂金，所以原
      告認為陳萬章還活著等語，被告雖未爭執，惟不生自認之
      效果，已如前述，經查：
      (1)按撤銷死亡宣告之訴，如受宣告死亡人尚生存者，利害
        關係人得提起之，民事訴訟法第635 條第1 項、第636
        條分別定有明文。本件原告主張受宣告死亡人陳萬章即
        被告父親現尚生存乙節，無非以其曾於88年921 大地震
        三天後看過陳萬章，並成立土地買賣契約及交付訂金為
        依據，惟原告亦自承其嗣後迄今均未再看過陳萬章，則
        被告之父親陳萬章是否果尚生存，實非無疑。
      (2)原告雖舉88年是日在場之證人吳建和、林黃鶴為證，惟
        依原告陳稱：在九二一地震之後的第三、四天在坑口小
        段二二六地號土地上，當天我是過去那邊我的舊房子附
        近，我是去竹園巡視，兩位證人都是住在我的竹園附近
        ，陳萬章的舊房子在我的竹園旁邊，我在竹園巡視的時
        候遇到陳萬章，當時我跟陳萬章聊土地買賣的事情，兩
        位證人也都靠過來說好久都沒有看過我們，大家四個人
        就聊一下，兩個證人都有聽到我跟陳萬章聊土地買賣的
        事情，當時聊完後，是我先走，他們三個人還留在現場
        ，當場我也有給陳萬章兩萬元的訂金，證人兩人也都有
        看到等語，與證人吳建和所證稱：當天我去陳萬章的老
        房子那邊，要組壹個土地徵收的自救會，我去那邊之後
        遇到原告與陳萬章也在現場，至於她們兩人個人講什麼
        我就不知道，我只有看到原告拿錢給陳萬章。我上去跟
        她們兩人講兩句而已，才認識原告乙○○及陳萬章，之
        前我根本不認識她們。是原告跟我介紹那個人是陳萬章
        ，但是陳萬章本人並沒跟我自我介紹，（問：你上前跟
        她們聊兩句的時候，林黃鶴也在場嗎？）有在，因為她
        的土地也有被徵收到。（問：你們四個人後來是誰先離
        開？）是我先離開他們講話的地方，我就到隔壁的土地
        ，原告還是跟陳萬章繼續在那邊談話。（問：你知道原
        告為何要給陳萬章錢嗎？）我不知道。（問：你知道她
        們之間有成立土地買賣的事情？）我只有聽到她們在講
        土地的事情，但是詳細我沒有去瞭解等語，及證人林黃
        鶴證稱：時間我忘記了，當天在觀音山原告的舊房子那
        邊，我去那裡聊天，因為我也是住在那附近，我去的時
        候看到原告與壹個人講話，那個人叫什麼名字我忘記了
        ，我不知道他們在講什麼，我只是知道她們在那邊講事
        情。（問：妳之前是否看過與原告講話的人嗎？）有，
        之前也有看過，因為他也是在我們那邊的鄰居。（ 問
       ： 那天妳是否看到原告有拿錢給另外那個人？）我只知
        道他們在講，但是我沒注意她有拿錢給那個人。事後就
        沒有再看過那個人。我只有看到他們在講，不知道什麼
        事情。（問：那天與原告在那的人是否陳萬章？）很像
        是。（問：妳是否能夠確定那個人陳萬章本人嗎？）是
        的，之前我曾經跟他講過話。但是從那天之後就沒有再
        看過他等語，原告當日是否確係與陳萬章本人交談、所
        談何事、原告是否交付金錢、何人先行離開等情節，原
        告與二位證人之證詞明顯互有出入，是原告主張其曾於
        88年921 大地震三天後與陳萬章成立土地買賣契約及交
        付訂金等情，尚難採信。
      (3)此外，原告又未能更舉出其他證據證明陳萬章尚生存之
        事實，原告主張，洵屬無據。
（四）從而，原告以被告之父親陳萬章尚生存為由，請求撤銷本
      院98年度亡字第59號宣告陳萬章死亡之判決，為無理由，
      應予駁回。
四、結論：本件原告之訴為無理由，爰依民事訴訟法第78條，判
    決如主文。
中    華    民    國    99    年    2     月    12    日
                      家事法庭  法  官  葉靜芳
以上正本係照原本作成
如對本判決上訴，須於判決送達後二十日內提出上訴狀。
中    華    民    國    99    年    2     月    12    日
                            書記官  劉春美

司法院資訊處製作；財團法人民間司法改革基金會備份。
